【裁判字號】    99,裁,3434
【裁判日期】    991216
【裁判案由】    考績
【裁判全文】
最  高  行  政  法  院  裁  定
                                      99年度裁字第3434號
抗  告  人  陳錦美
                          送達代收人  陳蘇月桂
                          臺南市仁和路139巷51弄8之9號
上列抗告人因與相對人高雄縣茄萣鄉茄萣國民小學間考績事件，
對於中華民國99年5月19日高雄高等行政法院99年度訴字第86號
裁定，提起抗告，本院裁定如下︰
    主  文
抗告駁回。
抗告訴訟費用由抗告人負擔。
    理  由
一、按抗告法院認抗告為不合法或無理由者，應為駁回抗告之裁
    定。
二、本件抗告人為相對人高雄縣茄萣鄉茄萣國民小學（下稱茄萣
    國小）之教師，民國91學年度經相對人核定符合94年10月3
    日修正前之公立學校教職員成績考核辦法（94年10月3日更
    名為公立高級中等以下學校教師成績考核辦法）第4條第2款
    規定，核定抗告人91學年度成績考核晉本薪一級並給予半個
    月薪給總額之一次獎金；92及93學年度分別經相對人核定符
    合94年10月3日修正前公立學校教職員成績考核辦法第4條第
    3款規定，核定抗告人92及93學年度成績考核留支原薪；94
    學年度成績考核，經相對人核定符合公立高級中學以下學校
    教師成績考核辦法第4條第3款規定，核定留支原薪。抗告人
    不服上開考核結果，多次向高雄縣教師申訴評議委員會（下
    稱高雄縣申評會）申訴，復向臺灣省教師申訴評議委員會（
    下稱臺灣省申評會）提起再申訴。抗告人復於97年8月22日
    向高雄縣申評會提出申訴，經高雄縣政府於98年1月12日檢
    送高雄縣申評會決定，91學年度及92學年度成績考核部分為
    不受理；93學年度成績考核部分，原措施不予維持，原措施
    學校於評議書送達1個月內，依評議書之意旨，另為適法之
    處置；94學年度成績考核部分為無理由駁回。抗告人再向臺
    灣省申評會提起再申訴，經臺灣省政府於98年5月25日府申
    字第0981800102號函檢送臺灣省申評會98年5月14日再申訴
    決定，抗告人91、92及94學年度成績考核部分再申訴駁回；
    抗告人93學年度成績考核部分再申訴不受理。上情有抗告人
    歷次申訴書、再申訴書、高雄縣申評會申訴評議書、臺灣省
    申評會再申訴評議書、相關函文及行政院訴願決定書影本分
    別附於原處分卷及原審卷可稽，洵堪認定。抗告人對相對人
    所為91至94年學年度之成績考核不服，遂提起本件行政訴訟
    ，請求判決原處分及訴願決定撤銷；相對人對於抗告人申請
    考績、年終獎金、晉級、薪資事件，應作成准予補發及賠償
    之行政處分。
三、原裁定則略以：相對人核定抗告人於91至93學年度成績考核
    ，符合94年10月3日修正前公立學校教職員成績考核辦法第4
    條第2款或第3款規定，核定晉本薪一級及留支原薪；相對人
    核定抗告人94學年度成績考核，符合修正後公立高級中學以
    下學校教師成績考核辦法第4條第3款規定，核定留支原薪，
    此與經考試任用銓有案之公務人員年終考績一般，並不涉
    及教師身分之變更，亦非屬重大影響之懲戒處分，益徵其性
    質純屬學校之內部管理行為，自非行政處分。是以，學校對
    教師之考績，乃屬工作之管理，尚非對教師之身分、財產權
    或其他重大權益之行政處分，僅能依申訴程序救濟，尚不得
    對之提起訴願及行政訴訟。抗告人對此部分提起行政訴訟，
    即非合法，應予駁回。至司法院釋字第312號解釋意旨謂：
    「公務人員之公法上財產請求權，遭受損害時，得依訴願或
    行政訴訟程序請求救濟。」惟按司法院釋字第266號解釋意
    旨，可知考績之結果，縱影響公務人員之財產請求權（考績
    獎金等），該考績之評定如未改變公務員身分，仍不許提起
    行政訴訟。僅就基於「已確定」之考績結果，依法令規定所
    為之財產上請求遭拒，方得提起之。本件抗告人所爭執係其
    91至94學年度成績考核應改列，並非基於已確定之考績結果
    為財產上之請求而遭拒絕，故與司法院釋字第312號解釋所
    示得提起行政訴訟之情形有別。本件抗告人請求之年終獎金
    、晉級或薪資，並非基於「已確定」之考績結果得請求之財
    產上請求遭拒而提起，仍非在上述認有影響人民財產權解釋
    涵蓋之列，是此部分仍不得提起行政訴訟。綜上所述，相對
    人給予抗告人91至94學年度成績考績之評定，屬相對人內部
    考核管理行為，抗告人對之提起訴願及行政訴訟，於法尚有
    未合，訴願決定為不受理，即無違誤。從而，抗告人提起本
    件訴訟，求為撤銷訴願決定及原處分並請求相對人對抗告人
    96年間申請考績、年終獎金、晉級、薪資事件，應作成准予
    補發及賠償之行政處分，難認適法，應予駁回。因予裁定駁
    回抗告人之訴。
四、本院經核原裁定於法並無不合，抗告意旨仍執詞略謂：抗告
    人教學一直都盡心盡力，何來教學不力？且不曾與學生「對
    罵」，輔導作怪的小朋友曾說：「茄萣廟很多，人在做，天
    在看，媽祖也在看，要乖一點，要誠實，不能說謊，行為動
    作要正經較安全，不能有危險行為」，又哪來情緒失控。小
    學童原本只怕籐條，抗告人在茄萣國小連「愛的小手」都尚
    未拆封，相對人不准抗告人張貼「按照號碼坐」，又不知學
    生姓名，遇有突發狀況，只得以桿麵棍敲講桌制止帶頭騷擾
    課堂之學童。相對人造謠、抹黑、誹謗，利用無知小朋友吳
    顏霖帶頭亂辱罵抗告人，在94年4月至95年9月7日利用惡霸
    權勢不續聘抗告人，使抗告人精神受到苦痛折磨，改變教師
    身分。再言，抗告人在相對人小學不曾體罰學生，被派訓育
    組長後，教多個年級、多個班級，每一節課將近500位小朋
    友，無法詳知姓名，管教妙方，即是請小朋友對號入坐，然
    相對人之集團卻撕下「門口-按照號碼坐」標語，聳動小朋
    友故意亂調位置，其內部考核管理行為大有問題，其責任應
    由負責人扛，並且黑箱作業，不提供資料以便抗告人進行申
    訴說明，高雄縣政府教育局亦附合其不法行為。抗告人考績
    獎金、年終獎金、晉級、薪資，額外開銷，原本可累積成受
    薪者的財產，其影響抗告人財產請求權等語。然查：相對人
    對於抗告人於91至94學年度成績考核，核定晉本薪一級或留
    支原薪，並不涉及教師身分之變更，亦非屬重大影響之懲戒
    處分，其性質純屬學校之內部管理行為，抗告人若不服，僅
    能依申訴程序救濟，尚不得對之提起訴願及行政訴訟。另抗
    告人所爭執係其91至94學年度成績考核應改列，並非基於已
    確定之考績結果為財產上之請求而遭拒絕，故與司法院釋字
    第312號解釋所示得提起行政訴訟之情形有別。抗告人提起
    本件訴訟，求為撤銷訴願決定及原處分並請求相對人對抗告
    人96年間申請考績、年終獎金、晉級、薪資事件，應作成准
    予補發及賠償之行政處分，難認適法，原裁定因予駁回抗告
    人之訴，於法並無不合。抗告意旨一再指摘相對人就學校內
    部管理行為之不當，惟對於原裁定有何違背法令，並未指及
    ，尚難認其抗告有理由，應予駁回。
五、據上論結，本件抗告為無理由。依行政訴訟法第104條、民
    事訴訟法第95條、第78條，裁定如主文。
中    華    民    國    99    年    12    月    16    日
                    最高行政法院第五庭
                        審判長法官  吳  明  鴻
                              法官  林  茂  權
                              法官  侯  東  昇
                              法官  黃  秋  鴻
                              法官  陳  國  成

以  上  正  本  證  明  與  原  本  無  異
中    華    民    國    99    年    12    月    17    日
                              書記官  王  福  瀛

司法院資訊處製作；財團法人民間司法改革基金會備份。
